【裁判字號】    95,台上,4426
【裁判日期】    950810
【裁判案由】    偽造文書等罪
【裁判全文】
最高法院刑事判決            九十五年度台上字第四四二六號
    上  訴  人  台灣高等法院高雄分院檢察署檢察官
    被      告  甲○○
                        號
    選任辯護人  侯重信律師
    被      告  乙○○
上列上訴人因被告等偽造文書等罪案件，不服台灣高等法院高雄
分院中華民國九十二年十月三十一日第二審判決（九十二年度上
訴字第一五九六號，起訴案號：台灣澎湖地方法院檢察署九十一
年度偵字第二五七、四八二號），提起上訴，本院判決如下：
    主  文
上訴駁回。
    理  由
按刑事訴訟法第三百七十七條規定，上訴於第三審法院，非以判
決違背法令為理由，不得為之。是提起第三審上訴，應以原判決
違背法令為理由，係屬法定要件。如果上訴理由書狀並未依據卷
內訴訟資料，具體指摘原判決不適用何種法則或如何適用不當，
或所指摘原判決違法情事，顯與法律規定得為第三審上訴理由之
違法情形，不相適合時，均應認其上訴為違背法律上之程式，予
以駁回。本件檢察官上訴意旨略稱：(一)、被告乙○○係財團法人
電影及錄影著作保護基金會（下稱基金會）之法務專員，並非公
務員，既坦承伊與另被告即行政院新聞局科員甲○○前往告發人
丙○○經營之澎湖縣馬公市奇慧書坊，當丙○○、杜秀玲夫妻質
疑其身分時，竟謂：「我們都是新聞局人員」，而由甲○○出示
證件之情，甲○○於偵查中提出之書面報告亦同此記載，丙○○
、杜秀玲且指述：「乙○○聲稱係新聞局的人員，乙○○自己動
手拿光碟片，且稱有權力帶走光碟片，若不配合，要叫警員抄店
」，扣案由乙○○提出之電話錄音及譯文，更顯示乙○○曾對甲
○○說：「最好不要把我們身分說出來」，足見被告二人主觀上
存有冒用公務員行使職權之犯意聯絡、行為分擔，乃原判決卻為
相反之認定，自有違背經驗法則，且與卷證資料不符之違誤。(二)
、甲○○已坦言：當時丙○○僅謂所查扣之光碟片，係「供自己
觀賞所用」，並未承認係屬重製物，且置放處分別為地上紙箱內
及櫃檯旁電腦桌下，而非在公開之陳列架上等語，甲○○竟在其
職務上所掌之紀錄單內檢查情形欄中，登載「於公開陳列架上查
獲」、「該店負責人聲稱：所重製之電影影片」等文字，要與實
情嚴重不合，參諸甲○○供稱：伊係依照乙○○之要求而記載，
乙○○說「不想讓業者有反駁之機會」等語，及乙○○於丙○○
所涉違反著作權法案件偵查中，指稱丙○○當時坦承重製該查扣
之光碟片之情，益見乙○○「欲以該不實之登載，充當刑事證據
運用之意甚堅」，再就上揭錄音譯文，可見被告二人對於如何不
實登載及偽造刑事證據，均有共同犯意之聯絡，乃原判決竟為其
二人均無罪之諭知，自亦有認定事實不符卷證資料及違背經驗法
則、論理法則之違法情形存在云云。惟查：證據證明力之判斷與
取捨暨事實之認定，係屬事實審法院自由判斷之職權，此項自由
判斷職權之行使，倘不違背經驗法則或論理法則，即不能逕指為
違法，而資為上訴第三審之適法理由。其中所稱經驗法則，乃謂
一般之人，基於日常生活經驗所存在之定則，具有客觀性，非許
由當事人依其個人主觀意見任意主張，而論理法則，係指理則上
當然之定則，即一般人均不致有所懷疑之理論上定律。本件原判
決關於被告二人被訴公務登載不實文書及偽造刑事證據部分，主
要係依憑行政院新聞局民國九十一年三月二十八日新授地一字第
０九一００００八六二號函及其附圖，認定系爭光碟片係分別在
櫃檯旁電腦桌下與陳列架下方開封之紙箱內查出。衡以紙箱係開
封狀態，且置於販賣區，顧客本可隨意拿取，要與在陳列架上所
置者效果相同，甲○○於其所掌之公文書上逕載為「公開陳列架
上」，無非用語欠嚴謹，難認係故為不實登載。又該光碟片表面
空白，祇有以簽字筆書寫片名於上，核與一般正版者係以印刷字
體標示情形迥異，顯屬盜版品，丙○○亦自承其上文字係伊手筆
，且有相同內容者二片、四片之情，是甲○○將之載為「所重製
之電影片」，並無不合，況證人袁仁國指證丙○○於遭查獲之時
，自言係伊「燒錄（按即重製之意）給杜秀玲帶回娘家觀賞用」
等語，益見被告二人無公務登載不實及偽造刑事證據犯罪情事，
因而認其二人被訴此部分之犯罪均屬不能證明，乃撤銷第一審之
科刑判決，改為無罪之諭知。所為證據取捨及得心證理由，俱有
卷內各證據資料可稽。檢察官上訴意旨，既未具體指摘原審採證
認事之判斷，如何違背客觀存在之經驗法則或論理法則，自難認
為已具備合法上訴第三審之刑式要件。至被告二人被訴僭行公務
員職權部分，起訴書認係涉嫌刑法第一百五十八條第一項之罪名
，核屬刑事訴訟法第三百七十六條第一款所列不得上訴於第三審
之案件，既經第二審法院判決無罪，即已確定，檢察官就此部分
猶一併提起第三審上訴，難認合法。依上說明，應認本件上訴為
不合法律上之程式，予以駁回。
據上論結，應依刑事訴訟法第三百九十五條前段，判決如主文。
中    華    民    國  九十五  年    八    月    十    日
                      最高法院刑事第八庭
                          審判長法官  張  淳  淙
                                法官  張  春  福
                                法官  呂  丹  玉
                                法官  洪  昌  宏
                                法官  蔡  彩  貞
      本件正本證明與原本無異
                                      書  記  官
中    華    民    國  九十五  年    八    月   十四   日
                                                      Ｋ


司法院資訊處製作；財團法人民間司法改革基金會備份。
